【裁判字號】    99,家訴,67
【裁判日期】    990602
【裁判案由】    改用夫妻分別財產制
【裁判全文】
臺灣桃園地方法院民事判決              99年度家訴字第67號
原      告  台灣金聯資產管理股份有限公司
法定代理人  丙○○
被      告  甲○○
            乙○○
上列當事人間請求改用夫妻分別財產制事件，本院於民國99年5
月19 日言詞辯論終結，判決如下：
    主      文
被告甲○○與被告乙○○間之夫妻財產制改用分別財產制。
訴訟費用由被告負擔。
    事實及理由
一、原告起訴主張略以：
（一）本案原告台灣金聯資產管理股份有限公司於民國95年12月
      14日與合作金庫商業銀行股份有限公司( 下稱合作金庫)
      合意將合作金庫對借款人甲○○及其連帶保證人等之本金
      新台幣732, 531元暨相關利息、違約金、墊付費用之債權
      讓與原告，雙方並簽有債權讓與證明書以茲證明，並依金
      融機構合併法第15條第1 項第1 款適用第18條第3 項之規
      定，於96年3 月14日公告在民眾日報，故合作金庫對被告
      甲○○之債權已合法移轉由原告取得，並自公告之日起發
      生效力，合先敘明。
（二）按債權人對於夫妻一方之財產已為扣押，而未得受償時，
      法院因債權人之聲請，得宣告改用分別財產制，民法第
      1011條定有明文。
（三）被告甲○○、乙○○於民國89年1 月26日結婚，現婚姻關
      係存續中，其等婚後並未向法院辦理夫妻分別財產制契約
      登記。而原告與被告甲○○等間之清償債務強制執行事件
      ，經台灣桃園地方法院91年度執字第22500 號核發債權憑
      證在案，並經台灣板橋地方法院換發為93年度執字第1920
      4 號債權憑證，惟債務人等迄今均未清償。嗣經原告於民
      國98年10月30日向台灣嘉義地方法院遞狀聲請函查被告甲
      ○○勞保投保單位、郵局存款與集保帳戶之資料，查無財
      產所得可供執行，是未能取得受償。原告於民國99年3 月
      3 日再向國稅局查調被告甲○○之財產及所得資料，確認
      其名下無財產及所得可供扣押執行。
（四）被告甲○○於民國91年即明知其尚有債務應付清償責任，
      然其為逃避執行，於婚姻期間將所購買之房屋登記為被告
      乙○○所有，致使債權人無法就被告甲○○之財產為執行
      ，實有必要命被告二人改定分別財產制，俾利社會公允及
      原告債權之維護。為此爰依民法第1011條之規定，請准宣
      告被告間之夫妻財產制改為分別財產制等語。並聲明：如
      主文第1 項所載。
三、被告方面：
（一）被告甲○○部份：被告以那間房子是我婚前所買，保證人
      也不是我先生。債務人並無財產可供扣押，所以並不符合
      本件聲請要件為辯。
（二）被告乙○○部份：被告以房子是我的名下，且是我用小額
      貸款去買的，且登記的名子是我的，我認為沒有辦理夫妻
      分別財產制的必要為辯。
四、得心證之理由：
（一）經查，兩造為夫妻關係，未以契約訂立夫妻財產制，此有
      兩造之戶籍謄本、本院訴訟輔導科98年10月16日桃院永輔
      字第0980035392號書函在卷可憑，堪信為真實。又原告主
      張於民國95年12月14日與合作金庫 合意將合作金庫對借
      款人甲○○及其連帶保證人等之本金732, 531元暨相關利
      息、違約金、墊付費用之債權讓與原告，雙方並簽有債權
      讓與證明書以茲證明，並依金融機構合併法第15條第1項
      第1 款適用第18條第3 項之規定，於96年3 月14日公告在
      民眾日報等情亦據提出債權讓與說明書公告等為證，再
      原告與被告甲○○等間之清償債務強制執行事件，經
      本院91年度執字第22500 號核發債權憑證在案，並經台灣
      板橋地方法院換發為93年度執字第1920 4號債權憑證，惟
      債務人等迄今均未清償。嗣經原告於民國98年10月30日向
      台灣嘉義地方法院遞狀聲請函查被告甲○○勞保投保單位
      、郵局存款與集保帳戶之資料，查無財產所得可供執行等
      情，亦據提出台北市稅捐稽徵處97年度綜合所得稅各類所
      得資料清單、全國財產稅總師歸戶財產查詢清單等為證，
      故應認原告主張為真正。
五、按夫妻未以契約訂立夫妻財產制者，除本法另有規定外，以
    法定財產制，為其夫妻財產制。再按夫妻之一方財產不足清
    償其債務時，法院因他方之請求，得宣告改用分別財產制，
    民法第1005條、第1010條第1 項第2 款分別定有明文。又按
    債權人對於夫妻一方之財產已為扣押，而未得受清償時，法
    院因債權人之聲請，得宣告改用分別財產制，民法第1005條
    、第1011條分別定有明文。所謂未得受清償，包括全無可扣
    押之物或所扣押之物數量不足及所扣押之財產不足清償該為
    扣押之債權人債權等情形（最高法院89年度台上字第854 號
    判決參照）。查本件被告之財產顯不足以清償其債務，已如
    前述，則原告依民法第1010條第1 項第2 款之規定，訴請宣
    告原告與被告改用分別財產制，於法洵屬有據，應予准許。
六、據上論結，本件原告之訴為有理由，依民事訴訟法第385 條
    第1項前段，第78條，判決如主文。
中    華    民    國    99    年    6     月    2    日
                  家事法庭法  官  陳添喜
以上正本係照原本作成。
如對本判決不服，須於判決送達後20日內向本院提出上訴狀（應
附繕本），並繳納上訴費用。
中    華    民    國    99    年    6    月  3    日
                          書記官  楊慧伶

司法院資訊處製作；財團法人民間司法改革基金會備份。
